最高法院刑事判決　　　　　　　　　　　　　　　　八十七年度台上字第七二四號
　　上　訴　人　甲○○
　　　　　　　　丙○○
右上訴人等因盜匪案件，不服台灣高等法院台南分院中華民國八十六年十月三十日第
二審更審判決（八十六年度上更(一)字第三三二號，起訴案號：台灣台南地方法院檢察
署八十五年度偵字第七三二九號），提起上訴，本院判決如左：
    主  文
原判決關於甲○○部分撤銷，發回台灣高等法院台南分院。
其他上訴駁回。
    理  由
一關於甲○○部分：
本件原判決認定上訴人甲○○與已判刑確定之趙國祥基於共同意圖為自己不法所有之
概括犯意，於民國八十五年一月三十日之前，在台南市○○路、健康二街口之檳榔攤
前，共同商議策劃以被害人洪瑞堂為強盜之對象，於同(一)月三十日，由甲○○聯絡已
判刑確定之乙○○告知上情，再由乙○○至嘉義邀丙○○，共同駕駛自小客車至台南
市○○路東門城邊與甲○○會合，甲○○即當場指示強盜之對象、特徵及騎用之機車
車牌號碼，丙○○、乙○○受指示後，即基於犯意聯絡，至台南市○○路○段三五○
巷口等候被害人出現，等候時並受領甲○○所交付之玩具手槍一支及無線電對講機（
未扣案），於同（三十）日二十三時許，洪瑞堂在該巷口欲騎機車時，乙○○、丙○
○即上前攔阻，由丙○○持上開玩具手槍抵住洪瑞堂之腰際，脅迫稱：最好配合，否
則槍會走火，且問其身上有無財物，乙○○在旁開口向洪瑞堂索取新台幣（下同）五
百萬元，否則槍枝會走火，洪瑞堂受此脅迫心生畏懼致不能抗拒而交付身上之十萬元
，乙○○、丙○○二人不滿意該金額，詢以可籌措多少錢交付，洪瑞堂答以可先向友
人借支二百萬元，乙○○即透過對講機向在附近路旁等候之甲○○請示，得其應允後
，押洪瑞堂前往附近之公共電話，並威脅稱：若敢出聲喊叫則要開槍云云，致洪瑞堂
不能抗拒乃以公共電話聯絡其友人送款前來，十餘分鐘後，洪瑞堂之朋友送來二百萬
元，洪瑞堂即將該二百萬元交予乙○○、丙○○二人，乙○○、丙○○取得該二百十
萬元後，始任洪瑞堂離去。乙○○、丙○○、甲○○遂相約在高速公路水上交流道附
近會合以分配贓款，計甲○○分得七十四萬元、趙國祥分得六十萬元、乙○○、丙○
○各分得三十八萬元。嗣甲○○食髓知味，又於八十五年六月二十五日，復向趙國祥
、乙○○謀議，以洪瑞堂為強盜財物，由乙○○夥同趙國祥出面，乙○○攜帶上開不
具殺傷力之玩具手槍一枝與彈殼十二顆，趙國祥則攜帶匈牙利廠製，口徑九ｍｍ半自
動具有殺傷力之制式手槍一支（含彈匣）、子彈八顆（送驗試射六顆），共同前往台
南市○○路○段三五○巷內，等候洪瑞堂，以預備強盜財物，惟洪瑞堂尚未出現，其
二人即為洪瑞堂之友人查覺可疑，向警方報案。經警當場查獲並扣得上開玩具手槍一
枝（不具殺傷力）、彈殼十二顆、制式手槍一枝、子彈八顆（送驗試射六顆）等情。
因而撤銷第一審判決，論處甲○○共同連續意圖為自己不法之所有，以脅迫致使不能
抗拒而使他人交付財物罪刑，固非無見。惟查：(一)、甲○○自案發被逮捕後，自始至
終均堅決否認夥同趙國祥、乙○○於八十五年六月二十五日晚八時三十分許，在台南
市○○路○段三五○巷內預備強盜。且趙國祥於警訊供稱：「八十五年六月二十五日
下午八時三十分許，在台南市○○路○段三五○巷，我與乙○○各持一把手槍」、「
我與乙○○在台南市○○路○段三五○巷口，準備向一名不詳姓名身體微胖之男子強
盜財物，未得手即被警方查獲」（見警卷第一頁背面），對所問：「何人提議向洪瑞
堂強盜財物﹖」答稱：「本（二十五）日是由我提議」（見警卷第二頁背面），乙○
○於警訊亦稱：「我和朋友趙國祥於八十五年六月二十五日下午八時三十分許，在台
南市○○路○段三五○巷，我和趙國祥各持一把手槍。」、「我與趙國祥在台南市○
○路○段三五○巷內，準備向一名不詳姓名、身體微胖之男子強盜財物」，而對所問
：「本（二十五）日由何人提議再向洪瑞堂強盜財物﹖」答稱：「是由趙國祥提議，
每人各攜帶槍、彈作案的」（均見警卷第七頁背面、第八頁背面），均未提及甲○○
涉犯八十五年六月二十五日之預備強盜。又趙國祥於檢察官偵查及一、二審均供述未
與甲○○謀議，是乙○○邀同前往（見偵查卷第七六頁正面、一審卷第八頁正面、第
一○一頁背面、第一四一頁正面、上更(一)卷第一一○頁正面）。原審調查時，質問乙
○○、趙國祥：「第二次夥同去找洪瑞堂時，甲○○知情否﹖」乙○○、趙國祥均稱
：「他不知道」（見上更(一)卷第七十頁背面、第七一頁正面），原判決對上引趙國祥
、乙○○有利甲○○之供述未予審酌，竟以：「甲○○食髓知味，又於八十五年六月
二十五日，復向趙國祥、乙○○謀議」，遽認定甲○○參與謀議為其構成八十五年六
月二十五日犯罪要件之要素，自嫌率斷。(二)、科刑之判決書，對於犯罪事實必須詳加
認定，而後於理由內明其認定犯罪事實所憑之證據，及其認定之理由，方足以資論
罪科刑，其所載事實理由與其所宣告之主文，尤必相互一致，若僅於主文內宣告其罪
刑，而事實理由內均未記載，則主文失其根據，均與法定程式不符，其判決即難謂非
違法。原判決主文諭知「甲○○共同連續意圖為自己不法之所有，以脅迫致使不能抗
拒而使他人交付財物，處有期徒刑拾貳年」外，並宣告「扣案之制式手槍壹枝（含彈
匣壹個，匈牙利ＦＥＧ廠製、口徑九ｍｍ半自動）、子彈貳顆（扣案捌顆，送驗試射
陸顆），均沒收」。但僅於理由內說明：「另扣案之制式手槍壹枝（含彈匣壹個，匈
牙利ＦＥＧ廠製、口徑九ｍｍ半自動）、子彈二顆（扣案捌顆，送驗試射陸顆），既
係違禁物亦係被告趙國祥供犯罪預備之物，應予宣告沒收。」而對於趙國祥持匈牙利
製制式手槍及子彈於八十五年六月二十五日，至台南市○○路○段三五○巷內部分，
甲○○是否違反槍彈藥刀械管制條例之規定，未明確認定予以記載，亦未說明如何
應對甲○○為槍彈沒收之諭知，竟於理由內謂該槍彈係違禁物為趙國祥供犯罪預備之
物，遽於呂文堅之主文欄內併為沒收之諭知，致主文與事實、理由不相一致，亦難謂
合。甲○○上訴意旨執以指摘，非無理由。應認原判決關於甲○○部分有撤銷發回更
審之原因，至於八十五年一月三十日強盜罪部分，基於審判不可分之關係，應併予發
回。
二關於丙○○部分：
按刑事訴訟法第三百七十七條規定，上訴於第三審法院，非以判決違背法令為理由不
得為之。是提起第三審上訴，應以原判決違背法令為理由，係屬法定要件。如果上訴
理由並未依據卷內訴訟資料，具體指摘原判決不適用何種法則或如何適用不當，或所
指摘原判決違法情事，顯與法律規定得為第三審上訴理由之違法情形，不相符合時，
均應認其上訴為違背法律上之程式，予以駁回。本件原判決認定上訴人丙○○與甲○
○及已判刑確定之乙○○、趙國祥，共同基於意圖不法所有之犯意聯絡，以被害人洪
瑞堂為強盜之對象，甲○○交付玩具手槍及無線電對講機，於八十五年一月三十日二
十三時許，丙○○、乙○○在台南市○○路○段三五○巷口看見洪瑞堂時，由丙○○
持該玩具手槍抵住洪瑞堂之腰際，脅迫稱：最好配合，否則槍會走火，乙○○在旁開
口向洪瑞堂索取五百萬元威脅若出聲就開槍，洪瑞堂表示可先向友人借二百萬元，乙
○○以無線電話請示甲○○同意後，洪瑞堂打公共電話請其友人送二百萬元致使洪瑞
堂不能抗拒而先後交付二百十萬元給丙○○、乙○○有如前述，洪瑞堂始得離去等情
，已明業據丙○○於警訊、檢察官偵查時供認不諱，且經共犯甲○○於原審，乙○
○、趙國祥於警訊、檢察官偵查時供述屬實，核與洪瑞堂所述之情節相符，復有玩具
手槍一枝、彈殼十二顆扣案可證，洪瑞堂在丙○○持槍抵住腰部，並脅迫稱：最好配
合，否則槍會走火，若敢出聲喊叫則要開槍之情形下，致洪瑞堂不能抗拒而先後交付
款項二百十萬元係強劫，為其所憑之證據及認定之理由，並對於丙○○所辯：係乙○
○說要去向人家要債，邀伊前往，沒有不法所有之意圖，亦未以槍抵住洪瑞堂之腰部
，使其不能抗拒之情形；警訊筆錄非出於任意陳述云云，無非飾卸之詞，為無足採，
聲請傳訊洪瑞堂之姪洪志堅認無必要，分別予以指駁說明，從形式上觀察並無違背法
令之情形存在。按洪瑞堂並未欠趙國祥、甲○○款項，業據洪瑞堂供明，甲○○亦供
稱：洪瑞堂未欠伊錢。乙○○、丙○○於第一審法院起始辯稱：係甲○○叫伊等去向
洪瑞堂討回所欠債務，自係諉卸之詞，為不足採，洪瑞堂係因被丙○○持槍抵住腰部
，致使不能抗拒而交付財物，已經原判決詳細說明證據取捨之理由，上訴意旨仍以洪
瑞堂僅係被恐嚇並未達到致使不能抗拒之程度；且如伊（丙○○）係有不法所有之意
圖，則與乙○○出面拿錢，應該分得較多之贓款，豈會二人僅各取得三十八萬元而已
，為事實上之爭執，而未依據卷內資料具體指摘，殊難認為適法之第三審上訴理由。
又原判決對丙○○分得之贓物，已說明已經費失，故不為發還被害人之諭知（見理由
三末一、二、三行）。至於共同正犯之趙國祥部分已經確定，是否對趙國祥之主文內
不該為發還贓款之諭知，不在上訴之範圍內，與丙○○無干，自不容丙○○執以指摘
，併此說明。
據上論結，應依刑事訴訟法第三百九十七條、第四百零一條、第三百九十五條前段，
判決如主文。
中      華      民      國    八十七    年      二      月    二十七    日
                              最高法院刑事第二庭
                                  審判長法官  施  文  仁
                                        法官  陳  炳  煌
                                        法官  張  淳  淙
                                        法官  洪  文  章
                                        法官  林  錦  芳
      右正本證明與原本無異
                                              書  記  官
中      華      民      國    八十七    年      三      月      三      日
